臺灣板橋地方法院刑事判決　　　　　　　 100年度易字第92號
公　訴　人　臺灣板橋地方法院檢察署檢察官
被　　　告　劉文大LUU V.
　　　　　　阮文良NGUYE.
　　　　　　阮文法NGUYE.
　　　　　　阮文長NGUYE.
上列被告因竊盜等案件，經檢察官提起公訴（99年度偵字第2782
2 號），暨移送併辦（99年度偵字第24095 號），本院依簡式審
判程序判決如下：
    主  文
劉文大（LUU VAN DAI ）結夥三人以上於夜間侵入有人居住之建
築物竊盜，處有期徒刑陸月，如易科罰金，以新臺幣壹仟元折算
壹日；又依法逮捕之人脫逃，處有期徒刑貳月，如易科罰金，以
新臺幣壹仟元折算壹日。應執行有期徒刑柒月，如易科罰金，以
新臺幣壹仟元折算壹日。
阮文良（NGUYEN VAN LANH）、阮文法（NGUYEN VAN PHAP）、阮
文長（NGUYEN VAN TRUONG ）結夥三人以上於夜間侵入有人居住
之建築物竊盜，均處有期徒刑陸月，如易科罰金，均以新臺幣壹
仟元折算壹日。
    事  實
一、劉文大（LUU VAN DAI ）與真實姓名、年籍不詳綽號「阿易
    」之臺灣籍成年男子，夥同阮文良（NGUYEN VAN LANH ）、
    阮文法（NGUYEN VAN PHAP ）及阮文長（NGUYEN VAN TRUON
    G ）共同基於意圖為自己不法所有之竊盜犯意聯絡，於民國
    99年8 月17日2 時50分許，結夥三人以上以自備鑰匙開啟鐵
    門之方式，侵入址設於臺北縣三重市（現改制為新北市三重
    區，以下同）中正北路193 巷21弄52號泉鋒螺釘股份有限公
    司工廠之夜間有人居住建築物內，由劉文大、「阿易」及阮
    文法下手行竊，阮文良及阮文長則負責把風，共同竊取該工
    廠內之紅銅線7 百多公斤（價值約新臺幣20萬餘元），得手
    後，由上開5 人協力搬運上由「阿易」駕駛之車牌號碼HC-3
    463 號自小貨車後逃逸。嗣於同年月30日21時許，因劉文大
    及阮文長夥同另二名真實姓名、年籍不詳之人，再度前往上
    址工廠外準備行竊時，為該公司總經理林龍舜發現報警查獲
    ，劉文大及阮文長遭當場逮捕，警方乃循線於99年9 月9 日
    8 時許，在臺北縣中和市（現改制為新北市中和區，以下同
    ）民利街68巷5 弄7 號5 樓起獲汽車萬能鑰匙4 把、鉗子4
    把、扳手4 把、萬能鑰匙2 把、起子2 支、口罩6 個、美工
    刀2 支、手電筒2 支、束帶3 包、麻布手套6 雙、油壓剪1
    把等物。
二、劉文大於上開時地經警查獲依法逮捕後，竟另基於脫逃之犯
    意，於99年8 月31日4 時許，趁被帶回派出所進行身分查證
    而被銬在派出所樓梯間之際，以隨手拾得之地上小釘子1 支
    ，將手銬打開而脫逃離去，嗣經警以通聯記錄方式比對，方
    查獲劉文大，並於99年10月12日23時許，將之逮捕到案。
三、案經林龍舜訴由臺北縣政府警察局（現改制為新北市政府警
    察局）三重分局移送臺灣板橋地方法院檢察署檢察官偵查起
    訴暨移送併辦。
    理  由
一、本院於準備程序進行中，被告劉文大、阮文良、阮文法及阮
    文長就被訴事實為有罪之陳述，經告知被告等簡式審判程序
    之旨，並聽取公訴人及被告等之意見後，裁定進行簡式審判
    程序。
二、前揭事實，為被告劉文大、阮文良、阮文法及阮文長在本院
    審理時坦承不諱，並據證人蔡慧芳、林龍舜於警詢時指述，
    暨證人即同案被告劉文大、證人即警員潘宗麟於偵查中證述
    甚明。此外，復有卷附之監視器影像翻拍照片、竊案現場示
    意圖、臺北縣政府警察局三重分局大有所職務報告、被告4
    人於遭查獲時之房間內衣物及其等於竊盜時所著衣物之翻拍
    照片等可資佐證，足認被告等之自白確與事實相符。從而，
    本件事證明確，被告劉文大、阮文良、阮文法及阮文長前開
    犯行均堪以認定，應予依法論科。
三、查被告等行為後，刑法第321 條規定業於100 年1 月26日修
    正公布，並自同年月28日起生效施行，修正前該條規定之法
    定刑為6 月以上5 年以下有期徒刑，修正後則為6 月以上5
    年以下有期徒刑，得併科新臺幣10萬元以下罰金；另該條第
    1 款侵入住宅部份，修正後刪除「夜間」之加重事由。經比
    較修正前後之規定，修正後刑法第321 條之規定並未較有利
    於被告等，依刑法第2 條第1 項前段之規定，自應適用修正
    前之規定處斷。
四、按所謂有人居住之建築物，不以行竊時有人居住其內為必要
    ，其居住人宿於樓上，或大樓管理員居住另室，而乘隙侵入
    其他房間行竊者，均不失為侵入有人居住之建築物行竊（最
    高法院69年臺上字第3945號判例要旨參照）。查上址公司平
    日有員工居住該址2 樓乙情，業據該公司負責人蔡慧芳、總
    經理林龍舜於警詢時陳述甚明，被告等進入上址公司竊取財
    物，自屬於夜間侵入有人居住之建築物竊盜無訛。是核被告
    劉文大所為，係犯修正前刑法第321 條第1 項第1 款、第4
    款之結夥三人以上於夜間侵入有人居住之建築物竊盜罪及刑
    法第161 條第1 項之脫逃罪；被告阮文良、阮文法、阮文長
    所為，均係犯修正前刑法第321 條第1 項第1 款、第4 款之
    結夥三人以上於夜間侵入有人居住之建築物竊盜罪。公訴人
    雖認被告等所為，係犯刑法第321 條第1 項第4 款之加重竊
    盜罪，然被告等於夜間侵入有人居住之建築物行竊之事實，
    已經認定如前，則被告等所為，亦應另構成於夜間侵入有人
    居住之建築物竊盜罪甚明，惟此僅係加重條件之擴張，而無
    變更起訴法條之問題，併此敘明。被告等於行竊時所遂行之
    侵入他人建築物行為，係所犯於夜間侵入有人居住之建築物
    竊盜罪之一部，已融合於該加重竊盜罪之罪質中，自不另論
    侵入建築物罪。又被告劉文大、阮文良、阮文法、阮文長與
    真實姓名、年籍不詳綽號「阿易」之成年男子彼此間，就上
    開竊盜犯行，有犯意聯絡及行為分擔，均為共同正犯。再被
    告劉文大所犯前開加重竊盜及脫逃二罪間，犯意各別，罪名
    有異，應予分論併罰。另移送併辦意旨所示被告阮文長於99
    年8 月17日2 時50分許，在臺北縣三重市○○○路193 巷21
    弄52號所為之竊盜犯行，與起訴書所示竊盜部分，為同一次
    犯行，應屬同一案件，當為起訴效力所及，本院自得併予裁
    判。爰審酌被告四人年輕力壯，不思循正道賺取財物，竟圖
    不勞而獲，恣意竊取他人財物、侵入他人建築物，破壞社會
    秩序、他人財產安全及居住安寧，且被告劉文大於經警逮捕
    後，竟猶趁隙脫逃，自應予非難，兼衡被告四人均係離鄉背
    井、暫時來臺工作之外籍勞工，在臺無親且言語不通，暨渠
    等之犯罪動機、目的、手段、所竊取財物之價值及犯後態度
    等一切情狀，分別量處如主文所示之刑，並諭知易科罰金之
    折算標準；另就被告劉文大所處之刑定其應執行刑，並諭知
    易科罰金之折算標準，以資懲儆。
五、至扣案之汽車萬能鑰匙4 把、鉗子4 把、扳手4 把、萬能鑰
    匙2 把、起子2 支、口罩6 個、美工刀2 支、手電筒2 支、
    束帶3 包、麻布手套6 雙、油壓剪1 把等物，被告等於審理
    時均否認為渠等所有，且非供本件竊盜犯行所用之物，至渠
    等侵入上址工廠內所使用之自備鑰匙1 把，尚未扣案，且無
    證據證明尚屬存在，復無證據認係被告等所有，故上開之物
    均不予宣告沒收，附此敘明。
據上論斷，應依刑事訴訟法第273 條之1 第1 項、第299 條第1
項前段，刑法第2 條第1 項前段、第28條、第161 條第1 項、第
41條第1 項前段、第8 項、第51條第5 款、修正前第321 條第1
項第1 款、第4 款，判決如主文。
本案經檢察官李超偉到庭執行職務。
中    華    民    國    100     年    2     月  25    日
                    刑事第一庭  法  官  陳正偉
上列正本證明與原本無異。
如不服本判決，應於判決送達後10日內敘明上訴理由，向本院提
出上訴狀 (應附繕本) ，上訴於臺灣高等法院。其未敘述上訴理
由者，應於上訴期間屆滿後20日內向本院補提理由書「切勿逕送
上級法院」。
                                書記官  許慧禎
中    華    民    國    100     年    2     月  25    日
附錄本案論罪科刑法條全文：
修正前刑法第321 條
犯竊盜罪而有左列情形之一者，處 6 月以上、 5 年以下有期徒
刑：
一、於夜間侵入住宅或有人居住之建築物、船艦或隱匿其內而犯
    之者。
二、毀越門扇、牆垣或其他安全設備而犯之者。
三、攜帶兇器而犯之者。
四、結夥三人以上而犯之者。
五、乘火災、水災或其他災害之際而犯之者。
六、在車站或埠頭而犯之者。
前項之未遂犯罰之。
刑法第161條
依法逮捕、拘禁之人脫逃者，處 1 年以下有期徒刑。
損壞拘禁處所械具或以強暴脅迫犯前項之罪者，處5 年以下有期
徒刑。
聚眾以強暴脅迫犯第1 項之罪者，在場助勢之人，處3 年以上10
年以下有期徒刑。
首謀及下手實施強暴脅迫者，處5 年以上有期徒刑。
前三項之未遂犯，罰之。